臺灣高雄地方法院刑事判決　　　　　　　　　　　　九十一年度訴字第三三號
　　公　訴　人　臺灣高雄地方法院檢察署檢察官
　　被　　　告　己○○
　　選任辯護人　王進勝律師
　　　　　　　　黃淑芬律師
　　　　　　　　張清雄律師
　　被　　　告　子○○
　　　　　　　　丁○○
　　　　　　　　乙○○
　　　　　　　　癸○○
　　右四人共同　本院義務辯護人甲○○律師
　　指定辯護人
右列被告等因妨害自由等案件，經檢察官提起公訴（九十一年度偵字第五五○五、七
七七一、八三五三、七○三五號），本院判決如左：
　　主　文
子○○共同意圖為自己不法之所有，以恐嚇使人將本人之物交付，累犯，處有期徒刑
貳年。扣案之自訴書影本壹紙、本票影本肆紙（內含拾陸紙本票）、估價單影本肆紙
、被害人資料單影本壹紙、相片參幀、錄影帶壹卷、木質及鋁製球棒各壹支，均沒收
。又共同連續意圖營利，聚眾賭博，處有期徒刑肆月。應執行有期徒刑貳年貳月。扣
案之自訴書影本壹紙、本票影本肆紙（內含拾陸紙本票）、估價單影本肆紙、被害人
資料單影本壹紙、相片參幀、錄影帶壹卷、木質及鋁製球棒各壹支，均沒收。
癸○○、丁○○共同意圖為自己不法之所有，以恐嚇使人將本人之物交付，累犯，均
處有期徒刑壹年捌月。扣案之自訴書影本壹紙、本票影本肆紙（內含拾陸紙本票）、
估價單影本肆紙、被害人資料單影本壹紙、相片參幀、錄影帶壹卷、木質及鋁製球棒
各壹支，均沒收。
己○○共同意圖為自己不法之所有，以恐嚇使人將本人之物交付，處有期徒刑壹年陸
月。扣案之自訴書影本壹紙、本票影本肆紙（內含拾陸紙本票）、估價單影本肆紙、
被害人資料單影本壹紙、相片參幀、錄影帶壹卷、木質及鋁製球棒各壹支，均沒收。
乙○○無罪。
　　事　實
一、己○○前因違反肅清煙毒條例案件，經臺灣高等法院高雄分院以八十二年度上訴
    字第二一三一號判處有期徒刑十八年，褫奪公權十年確定，甫於民國九十年八月
    二十一日假釋出獄（假釋尚未期滿，不構成累犯）。子○○前因違反槍砲彈藥刀
    械管制條例案件，經臺灣彰化地方法院及臺灣花蓮地方法院分別以八十五年度訴
    字第三三一號、八十五年訴字第三五二號判處有期徒刑一年四月、七月，應執行
    有期徒刑一年十月確定，於八十七年三月二十日假釋出獄，並於八十七年六月七
    日假釋期滿，視為執行完畢。癸○○前因賭博案件，經臺灣高等法院臺中分院以
    八十六年度上易字第二六三號判處有期徒刑四月確定，並於八十六年四月七日執
    行完畢。丁○○前因偽造有價證券案件，經臺灣高等法院臺中分院以八十四年度
    上訴字第二三八號判處有期徒刑四年確定，於八十七年五月二十日假釋出獄，甫
    於八十九年九月十三日假釋期滿，視為執行完畢。
二、子○○基於意圖營利之概括之犯意，自九十年十一月間某日起至同年十二月四日
    止，提供位於高雄縣岡山鎮○○路九十九號三樓公眾得出入之場所為賭博場所，
    經營俗稱「六合彩」賭博，聚集不特定之多數人前往簽選號碼，由賭客自「○一
    」至「四九」等四十九個號碼中，以每支新台幣（下同）八十五元不等之金額，
    任意簽選一組二個號碼（俗稱雙星）、一組三個號碼（俗稱三星）、一組四個號
    碼（俗稱四星），並核對每星期二、四開獎之香港六合彩六組中獎號碼，凡簽中
    者，由子○○分別賠付五千三百元（二星）、五萬餘元（三星）及一百餘萬元（
    四星）之不等倍數彩金，未簽中者，賭資歸由子○○所有之方式而與前往簽賭之
    賭客賭博財物。緣己○○（綽號「土牛」）、壬○○（綽號「快樂」，另案由本
    院審理中）、子○○、癸○○、丁○○等人均知悉庚○○○（賭博罪及詐欺罪部
    分，另案經臺灣臺南地方法院新市簡易庭判處有期徒刑六月確定）、寅○○家境
    富裕，且庚○○○素有詐賭之習慣，五人竟共同基於使人行無義務之事之強制、
    妨害自由及意圖為自己不法所有之犯意聯絡，先由癸○○、丁○○於九十年十一
    月下旬之不詳時間，以一萬七千八百元之價格，在台中市不詳處所購得針孔攝影
    機二個交予子○○後，再由子○○委託己○○雇請不知情之某水電工人，將上開
    針孔攝影機裝設在子○○經營之前開賭博場所天花板內，以側錄庚○○○詐賭之
    影像。嗣癸○○於同年十二月三日上午某時，以電話邀約庚○○○、寅○○前往
    子○○經營之上開賭博場所簽賭六合彩，庚○○○及寅○○遂於同年月四日十六
    時許，在丁○○陪同下，前往子○○經營之上開賭場，由庚○○○自行簽選號碼
    下注，並給付賭資一千六百元，期間，庚○○○趁與子○○亦有賭博犯意聯絡之
    姓名年籍，不詳綽號「阿芳」之成年會計小姐忙於接聽電話而未能注意之際，私
    自撕下二張空白簽單，將之藏放在其長褲口袋內而攜帶出場，庚○○○並於當日
    開獎後，自行在其中一張空白簽單上填寫中獎號碼，復於翌日上午十一時許，庚○○○、寅○○、丁○○三人又相約共同前往上開賭場領取彩金，庚○○○乃先
    出示簽中「二星」之簽單向會計小姐領取彩金五千三百元後，又持其自行填載中
    獎號碼之簽單，欲再向會計小姐詐領簽中「四星」之彩金時，為會計小姐查覺並
    以電話通知子○○，子○○遂夥同十餘名不詳姓名、年籍之成年男子分持木棒、
    鋁棒等物進入賭場，以庚○○○、寅○○、丁○○共同詐賭為由，先將丁○○押
    至隔壁房間，佯裝毆打丁○○約二、三分鐘後，復基於前述妨害自由犯意，強行
    將庚○○○、寅○○推入另一房間內，不令自由離去，並當場播放前一日庚○○○簽賭過程中偷撕簽單之錄影帶，此時，在場不詳姓名之人即脅迫、喝令庚○○○、寅○○下跪於電視機前，而令其等行無義務之事，子○○及十餘名不詳姓名
    年籍之男子乃毆打庚○○○、寅○○，逼迫庚○○○、寅○○承認詐賭並賠付損
    失，致庚○○○受有頭皮血腫、左臉腫脹、左大腿瘀血之傷害，寅○○則受有右
    頭部三Ｘ三公分皮膚血腫之傷害，而以此方法對庚○○○、寅○○施強暴（傷害
    部分均未據告訴，詳後述）。嗣雙方談論結果，同意各覓一名公證人到場見證，
    子○○則撥打電話予己○○，要求己○○前來幫忙處理，丁○○則佯稱並撥打電
    話委請癸○○出面為其處理，待己○○、癸○○到場後，子○○即要求庚○○○
    、寅○○付款賠償子○○前曾於花蓮遭詐賭之損失，否則不讓庚○○○、寅○○
    離去，而共同控制庚○○○、寅○○之行動自由，期間在場亦有不詳姓名之人向
    庚○○○、寅○○恐嚇稱：「若不合作，就讓你們像白曉燕一樣剁手指頭，帶到
    山上活埋」等語，致庚○○○、寅○○心生畏懼，而同意以一千萬元和解，丁○○則佯裝願獨自以一千萬元和解，子○○等人並逼迫庚○○○、寅○○二人必需
    簽發面額一百萬元之本票各十張（合計面額為二千萬元）作為擔保（庚○○○、
    寅○○給付一百萬元即可取回二紙本票），同時子○○等人亦要求庚○○○、寅
    ○○書立「自訴書」一紙，表示庚○○○、寅○○確有詐賭而同意付款一千萬元
    ，癸○○則佯為丁○○開立面額各五百萬元之支票二紙交付予子○○。子○○等
    人因未取得現款，乃再要求庚○○○、寅○○需先給付現金二百萬元，癸○○即
    提供其所有帳號為00000000000000號郵局帳戶使庚○○○、寅○○之家屬得以匯款，並經庚○○○、寅○○分別撥打電話予其家屬後，由庚○○○之女戊○○、寅○○之子潘炳暉各匯款一百萬元至癸○○前開帳戶內，癸○○
    即於同日十六時許前往郵局領取現金二百萬元交予子○○，子○○則返還庚○○○、寅○○各二紙一百萬元之本票，子○○等人始於同日十七時許讓庚○○○、
    寅○○離去，庚○○○、寅○○共遭剝奪行動自由共約六小時。癸○○、丁○○
    共同離開賭場後，二人經由壬○○之帶領至高雄縣岡山鎮火車站附近某處，由子
    ○○交付七十萬元予癸○○，癸○○並轉交其中之二十四萬元予丁○○，另子○○亦於同日晚間某時交付七十萬元予己○○。嗣於九十一年三月八日十五時三十
    分許，為警據報在己○○位於高雄縣岡山鎮○○○路一六二之一號五樓住處扣得
    自訴書影本一紙、本票影本四紙（內含十六紙本票）、估價單一紙、被害人資料
    單一紙、相片三幀、錄影帶一卷、現金二十二萬七千一百五十五元、帳冊一本、
    支票及本票影本一紙、押注圖二張、對講機二台、賭具二付，另於被告子○○所
    有之車牌號碼ＨＧ六－○五七六號自小客車上扣得木質及鋁製球棒各一支等物。
二、案經庚○○○、寅○○訴由高雄市政府警察局新興分局報告臺灣高雄地方法院檢
    察署檢察官偵查起訴。
    理  由
壹、證據能力部分：
一、按被告之自白，非出於強暴、脅迫、利誘、詐欺、疲勞訊問、違法羈押或其他不
    正之方法，且與事實相符者，得為證據，刑事訴訟法第一百五十六條第一項定有
    明。
二、被告己○○於警詢、偵查中之自白部分：
(一)、被告己○○辯護人為被告己○○辯護稱：被告己○○在警詢中所為不利於己之陳
    述，係警員丙○○在律師到場前，以被告己○○在假釋中，尚有九年殘刑未服，
    如不依警員意思陳述，將請檢察官予以逮捕並聲請法院羈押等語要脅，被告己○○不得已始依警員丙○○之意思陳述，嗣於偵查中亦不敢將實情告知檢察官故仍
    依警詢內容向檢察官陳述，該等自白均不具任意性，無證據能力等語。
(二)、經查：被告己○○於九十一年三月九日在高雄市政府警察局新興分局刑事組接受
    詢問時，被告己○○所選任之辯護人王進勝律師及其兄長陳清岸、妹妹黃秀琴於
    同日十三時二十分亦同在警局現場之事實，業經載明於被告己○○該日之警詢筆
    錄（見警卷第二頁）；另被告己○○於同日經警解送於臺灣高雄地方法院檢察署
    （下稱高雄地檢署），於該署檢察官偵訊時，被告己○○亦向檢察官供稱：「（
    問：警訊製作筆錄時，有律師全程陪同？）是，自九十一年三月九日中午一點二
    十分，該次筆錄製作過程，王進勝律師有全程在場」等語（見九十一年度偵字第
    五五○五號卷，第十一、十二頁反面），參以被告己○○於本院審理時亦供承稱
    ：「（問：提示九十一年三月九日己○○警詢筆錄，上面的己○○簽名，是你親
    自簽名，筆錄中第二行說有委任律師王進勝到場，是否屬實？）實在，整個過程
    王律師都在場」等語（見本院九十三年四月六日審判筆錄），足見被告於九十一
    年三月九日於警局接受詢問時及經移送高雄地檢署由檢察官偵訊時，均委由王進
    勝律師全程在場陪同乙節，應堪認定；又被告己○○辯護人王進勝律師於偵查為
    被告己○○辯護稱：「依被告陳述犯罪經過來看，被告本案並非擄人勒贖，且被
    告在警訊也坦承犯行，純係受人唆使才犯本案」等語（見九十一年偵字第五五○
    五號卷，第十二頁反面），綜合上情，足認被告己○○於警詢中自白本案犯罪事
    實時，係經由王進勝律師及家屬全程陪同在場，嗣經移送於高雄地檢署偵訊時，
    王進勝律師亦陪同在場，並為被告己○○辯護表示被告己○○於警詢時均坦承犯
    行等語，可知被告己○○於警詢時並未經警員不正之利誘；況被告己○○於警詢
    中倘遭警利誘而為陳述，其於偵查中應立即向檢察官陳明其自白之非任意性為是
    ，然被告己○○及其辯護人卻仍向檢察官表示被告己○○於警詢中業已坦承犯行
    ，益足證被告己○○於警詢時之自白係出於任意性，其於警詢、偵查中所為之陳
    述，均有證據能力。
三、被告癸○○部分：
(一)、被告癸○○於本院固不否認其曾於警詢及偵查中坦承本案之犯罪事實，惟辯稱：
    我於警詢及偵查中之自白，是丙○○警員對我說如果承認犯罪即可向檢察官請求
    交保，我才依警員之意思陳述云云，故主張其於警詢中之自白不具任意性，無證
    據能力。
(二)、惟查，證人即製作被告癸○○警詢筆錄之警員丙○○於本院九十一年度訴字第三
    五○○號案件中證稱：「（問：你當時製作筆錄時，是否有對癸○○說若他想交
    保要照你的意思講？）我有對他說若他將案件交待清楚，對他的交保會有幫助，
    而且癸○○製作筆錄當時，他自己也知道他即將交保，後來製作完筆錄隔沒幾天
    ，他也交保了，我沒有與癸○○交換條件，因為我無權決定癸○○是否可以交保
    」、「（問：你製作筆錄過程中，是否有先切斷錄音，教癸○○要如何陳述之後
    ，再製作筆錄及錄音）沒有」等語（見本院九十一年度訴字第三五○○號案件之
    九十三年四月二日審判筆錄），衡情，被告癸○○當時已因本案經檢察官向本院
    聲請羈押獲准並在押中，被告癸○○理應知悉決定交保與否係檢察官之職權，證
    人張國正僅為承辦員警，對被告癸○○之交保事項無決定權，是縱警員於詢問被
    告癸○○時，確有告知倘將案情交待清楚將有利於交保等語，亦係執行公權力之
    警員勸諭受詢問人據實陳述，以利偵辦而已，難認係對被告癸○○有施利誘詐欺
    或不正方法。況被告癸○○於九十一年四月二十九日經檢察官訊問時，檢察官同
    日即當庭對被告癸○○諭知：「癸○○聲請停止羈押」等語（見九十一年度偵字
    第七○三五號卷，第四十六頁反面），對照被告癸○○係在九十一年五月一日警
    詢中始坦承本案之犯罪事實，嗣於同日經檢察官偵訊時亦供承犯行，分別有九十
    一年五月一日之警詢筆錄及偵訊筆錄可憑，足見被告癸○○向證人張國正警員供
    承本案犯罪事實之時間為九十一年五月一日，乃在同年四月二十九日經檢察官當
    庭對被告癸○○諭知聲請停止羈押之後，是被告癸○○於製作警詢筆錄時，早已
    知悉檢察官已對其聲請停止羈押，要無受丙○○警員以交保為由而有不正利誘之
    可能，被告癸○○上開所辯顯不足採，應認被告癸○○於警詢、偵查中之自白係
    出於任意性，亦有證據能力。
貳、實體部分：
甲、被告子○○、癸○○、丁○○、己○○部分：
一、訊據被告子○○固坦承其自九十年十一月間某日起至同年十二月四日止，提供位
    於高雄縣岡山鎮○○路九十九號三樓公眾得出入之場所為賭博場所，經營俗稱「
    六合彩」賭博，聚集不特定之多數人前往簽選號碼，而與賭客對賭，另於九十一
    年十一月下旬之某日，向被告丁○○、癸○○購買針孔攝影機，並委由被告己○○雇請工人安裝，嗣告訴人庚○○○、寅○○與被告丁○○偷撕簽單兌換彩金遭
    其發現，告訴人庚○○○、寅○○即要求以一千萬元和解，並由告訴人二人各匯
    款一百萬元入被告癸○○之郵局帳戶，告訴人二人亦各簽立面額各為一百萬元之
    本票十紙及書立自訴書一紙之事實；被告己○○固坦承有依被告子○○之請託，
    至前開賭場為被告子○○處理告訴人庚○○○等人之詐賭糾紛，嗣並向被告子○○拿取七十萬元之事實；被告癸○○固亦坦承於案發當日接獲被告丁○○之電話
    後，確有前往前開賭場為被告丁○○、庚○○○、寅○○處理賭債糾紛，並提供
    其所有之郵局帳戶供告訴人二人匯款，並自前開帳戶中提領二百萬元轉交予被告
    子○○，事後子○○有其交付七十萬元，其再將其中之二十四萬元轉交予被告丁○○之事實；被告丁○○固不否認有與告訴人庚○○○、寅○○至前開賭場簽賭
    六合彩，翌日陪同告訴人二人前往領取彩金時，遭人毆打，嗣經被告癸○○之調
    解始達成和解之事實，惟四人均矢口否認有何妨害自由、恐嚇取財之犯行，被告
    子○○辯稱：我並未毆打被告丁○○與告訴人二人，是他們看到我撥放告訴人庚○○○偷撕簽單之錄影帶後，告訴人二人即自行下跪，並要求我不要將他們扭送
    警局，最後被告己○○、癸○○二人前來介入調解，告訴人等始願意以總金額一
    千萬元和解，並先由告訴人庚○○○、寅○○各自簽立面額共計一千萬元之本票
    各十張，並各匯款一百萬元入被告癸○○之帳戶，我沒有限制告訴人之行動自由
    ，也沒有恐嚇取財云云；被告己○○辯稱：我是事後接獲被告子○○之電話始到
    場瞭解狀況，並未參與毆打、恐嚇告訴人二人，從頭到尾我都在居中協調，至於
    被告子○○交付之七十萬元，是我向被告子○○借的，事後亦分期償還予被告子
    ○○，我並沒有限制告訴人等之行動自由，也沒有恐嚇取財云云；被告癸○○辯
    稱：當時我剛好在南部遊玩，接獲被告丁○○之求救電話趕至被告子○○之賭場
    居中協調，沒有看到告訴人二人被打，也沒有看到現場有任何凶器，事後被告子
    ○○說我當中間人，所以拿七十萬元給我吃紅，我將其中二十四萬交給被告丁○○，我沒有參與妨害自由及恐嚇取財之犯行云云；被告丁○○則辯稱：我帶告訴
    人庚○○○去領彩金時，被告子○○以為我故意帶告訴人等來詐賭，所以將我拖
    進房間內毆打，因為我知道被告癸○○人在南部，所以打電話請她過來幫忙處理
    ，被告癸○○最後提議由我一人賠償一千萬元，告訴人二人共同賠償一千萬元，
    經由雙方同意後簽立本票、自訴書及先由告訴人二人各匯款一百萬元，至於被告
    癸○○交給我的二十四萬元，是壬○○要我代為轉交給「阿里」之人，不是分紅
    所得，我沒有參與限制告訴人等之行動自由，也沒有恐嚇取財云云。經查：
(一)、被告子○○自九十年十一月間某日起至同年十二月四日止，提供位於高雄縣岡山
    鎮○○路九十九號三樓公眾得出入之場所為賭博場所，經營俗稱「六合彩」賭博
    ，聚集不特定之多數人前往簽選號碼，由賭客自「○一」至「四九」等四十九個
    號碼中，以每支新台幣（下同）八十五元不等之金額，任意簽選一組二個號碼（
    俗稱雙星）、一組三個號碼（俗稱三星）、一組四個號碼（俗稱四星），並核對
    每星期二、四開獎之香港六合彩六組中獎號碼，凡簽中者，由被告子○○分別賠
    付五千三百元（二星）、五萬餘元（三星）及一百餘萬元（四星）之不等倍數彩
    金，未簽中者，賭資歸由被告子○○所有之方式而與前往簽賭之賭客賭博財物之
    事實，業據被告子○○於本院調查時所自承，核與被告丁○○於本院供稱：「（
    問：子○○有開六合彩賭場？）我知道三星、四星都有，我都是簽三星，每支簽
    賭金額不一定，隨賭客而下注」、「（問：如何賭？）都是香港六合彩，二星簽
    一百中了可得五千，三星一百中了可得五萬三千元」、「（問：子○○在何處開
    設賭場？）在東方電動玩具店三樓，任何人都可自由進出」等語，及被告己○○
    於本院調查時亦供稱：「（問：是否知道被告子○○在經營六合彩？）知道，但
    我沒向他簽過，他作沒幾期」等語，大致相符；另被告丁○○於九十年十二月三
    日攜同告訴人庚○○○、寅○○二人至被告子○○經營之賭場簽賭六合彩等情，
    除據告訴人二人指訴在卷及經被告丁○○、子○○所供承外，復有估價單（簽單
    ）四紙附卷可稽，足認被告子○○確有意圖營利，供給賭博場所，並在公眾得出
    入之場所聚眾賭博之犯行。
(二)、被告己○○於偵查中供稱：「這二位（指陳武雄、庚○○○）在九十年十二月四
    日來簽時（六合彩）我沒參與，他們實中一張二星的，他們來偷一張空白簽單出
    去偽造，在十二月五月當天稱中了四星，子○○就打電話來叫我去處理‧‧‧」
    （見九十一年度他字第三五三一號偵查卷之九十一年三月九日訊問筆錄）、「我
    不是說她（指癸○○）計劃，是丁○○、瀋武雄、庚○○○前一天向子○○簽六
    合彩時，趁子○○不注意時偷了一張空白簽單，翌日填上中獎的號碼領錢，子○○打電話說有人詐賭，通知我前往處理」、「我在大仁南路一六二號住處，我接
    到子○○的電話後過去處理，問他們是何人撕簽單，他們不承認，經我放錄影帶
    後他們才承認並表示願意談。後來丁○○打電話叫癸○○過來」等語（見同上偵
    查卷之九十一年四月十七日訊問筆錄）；另被告丁○○於偵查中亦供稱：「庚○○○六合彩簽單作假，而她是我帶去簽的」等語（見同上偵查卷之九十一年四月
    八日訊問筆錄）；被告子○○於警詢中亦供稱：「當時庚○○○及寅○○及丁○○來店內三樓是要領六合彩彩金，前一（四）日他們三人來店內簽賭六合彩時庚○○○偷撕空白簽注單被我們用針孔攝影機錄下來，五日他們三人來領彩金時，
    我就放錄影帶給他們三人看，他們一看到錄影就跪下來，然後就要求我們原諒他
    們，接著就是己○○跟他們三人談價錢，我就下樓了」等語（見同上偵查卷九十
    一年三月九日警訊筆錄），經核並無不符；參以扣案之錄影帶經公訴人勘驗之結
    果為：「一畫面上人物出現的人物有庚○○○、寅○○、張榮及不詳姓名之會
    計小姐計肆名。二十二月四日下午二點三十五分丁○○、庚○○○、寅○○陸續
    進入辦公室，庚○○○有趁機拿起會計小姐桌上之簽單簿，走到寅○○後面撕下
    一張簽單放在右邊長褲口袋，斯時寅○○持報紙攤在桌上與會計小姐對話，丁○○在旁站立。三下午二點三十七分，該四人一直商談下注號碼簽了一組五千六百
    元（由丁○○交給會計小姐），二點四十三分四十五秒許，庚○○○趁會計小姐
    接聽電話之際，由寅○○以報紙擋住簽單簿及會計小姐視線，再度取走簽單簿並
    撕下一張放入右褲袋後離去」之事實，亦有勘驗筆錄一份附卷可稽（見上開偵查
    卷九十一年五月二十一日勘驗筆錄），及錄影帶一捲扣案可憑，足證告訴人庚○○○確有偷撕簽單自行填載中獎號碼之詐賭行為，並在翌日向被告子○○僱請之
    會計小姐領取彩金時遭查覺。
(三)、告訴人庚○○○持其自行填載中獎號碼之簽單向會計小姐詐領簽中「四星」之彩
    金之事實，業如上述，而被告子○○於接獲會計小姐電話後，遂夥同十餘名不詳
    姓名、年籍之成年男子，分持木棒、鋁棒等物進入賭場，並以告訴人庚○○○、
    寅○○及被告丁○○詐賭為由，先將被告丁○○押至隔壁房間，佯裝毆打被告丁○○約二、三分鐘後，復將告訴人庚○○○、寅○○強押至另一房間內，當場播
    放前一日告訴人庚○○○簽賭過程中偷撕簽單之錄影帶，同時在場不詳之人並喝
    令告訴人庚○○○、寅○○跪於電視機前，被告子○○及十餘名不詳姓名年籍之
    男子並毆打告訴人庚○○○、寅○○，致庚○○○受有頭皮血腫、左臉腫脹、左
    大腿瘀血之傷害，寅○○則受有右頭部三Ｘ三公分皮膚血腫之傷害等情，亦據告
    訴人庚○○○、寅○○於本院指訴綦詳，核與證人卯○○於本院證稱：「進入後
    我在旁邊等，沒多久，開始有十幾人進入，那些人進入後聽他們爭論是否中彩，
    後來庚○○○就被他們打了，但我不知道是誰打的，我看到庚○○○身上有傷，
    寅○○也有被打」（見本院九十二年七月十八日訊問筆錄）、「有看到丁○○被
    一批年輕人拖到我們看不到的地方打，我們是聽到聲音才知道他被打，丁○○進
    入後，衣服都被撕破，看到身上有紅紅的，好像被抓傷的樣子，後來那些年輕人
    就開始打庚○○○與庭上之寅○○（當庭指認寅○○）。他們是用棒球棒打的。
    打完後他們就爭執很多事情，我不清楚哪些事情。後來庚○○○、寅○○被帶到
    房間看錄影帶。後來就叫他們跪著看，且也打他們的腳」、「當時聽到很多人在
    爭論事情，我有聽到那群人在打完庚○○○他們後，有人說：要把錢匯過來，要
    不然要活埋等語，但我不知道是誰講的」等語（見本院九十三年四月六日審判筆
    錄），大致相符；另告訴人庚○○○、寅○○分別受有上開傷害之事實，復有高
    雄市立大同醫院九十年十二月五日之診斷證明書、台北市立陽明醫院九十年十二
    月五日之甲種診斷證明書各一紙附卷可稽，是告訴人庚○○○、寅○○因告訴人
    庚○○○偷撕簽單偽填中獎號碼，而於向被告子○○僱請之會計小姐領取彩金時
    遭查覺，並遭被告子○○夥同十餘名不詳姓名之成年男子以言詞恐嚇並毆打等情
    ，應堪認定，被告子○○辯稱並未參與恐嚇、毆打告訴人二人云云，不足採信。
(四)、告訴人庚○○○於偵查中指稱：「‧‧‧突然衝入十幾個人把丁○○拖到房間內
    ，約二、三分鐘，才把丁○○放出來，歹徒接著把我及寅○○拖到另一房間，叫
    我們跪下‧‧‧我當時很害怕，所以才配合」、「（問：對方要求你怎麼作？）
    我跟寅○○各匯一百萬元到癸○○帳戶，並且我們二人也各簽一張一千萬元本票
    ，本票事後無兌現，但匯款已被被告們領走」、「（問：何時才被對方釋放？）
    當天下午五點左右歹徒拿到錢，本票也簽了，才放我們走」等語；另告訴人寅○○於偵查中亦指訴稱：「‧‧‧女組頭即打電話，稱『有人要領錢』，就突然衝
    進來十幾名歹徒，押丁○○到房間內，過一下子丁○○出來，衣服都破了，接著
    歹徒押我及陳女入房間裡毆打，我全身都被打‧‧‧恐嚇我們說，如果我們不合
    作就要讓我們像『白曉燕』一樣剁手指，並要把我們抓到山上活埋，當時我心裡
    害怕，我便聯絡我兒子匯款一百萬至癸○○帳戶，並迫我簽本票十張」、「（問
    ：被控制行動多久？）當天十一點多到下午五點多」、「我要上廁所就叫二、三
    人跟著我，如何能逃跑」等語，均核與證人卯○○於本院證稱：「庚○○○、寅
    ○○都被打哭了。後來那群人要他們簽下本票，又說要匯款一百萬元，庚○○○
    就叫他親戚匯款一百萬元，後來丁○○的錢先匯進，因為我聽到他們向庚○○○
    說：要快一點，丁○○的錢已經匯進來了。我也聽到庚○○○打電話給他女兒說
    ：很要緊趕快匯款來，一邊說一邊哭。錢匯進來後，又說要叫他們寫本票。寫完
    本票交給他們，交給誰我不清楚，後來我們就離開了」等語（見本院九十三年四
    月六日審判筆錄），大致相符，復有自訴書、華信銀行匯款委託書、美商花旗銀
    行跨行匯款申請書各一紙及告訴人庚○○○、寅○○簽立之本票影本共十六紙在
    卷可佐，足認告訴人庚○○○、寅○○係受被告子○○等人之毆打及言詞恐嚇，
    因心生畏懼始同意簽立本票、自訴書及各匯入一百萬元至被告廖玉玉枝前開帳戶
    ；再佐以被告癸○○於本院亦供稱：「子○○說已經被詐領很多錢，所以要那麼
    多錢，講好後有簽本票，後來他們二人先後匯款各一百萬元入我帳號」等語，及
    被告己○○於本院供稱：「被告子○○之前也被詐賭過，懷疑也是他們（庚○○○、寅○○）做的」等語，雖可認被告子○○係以其曾在花蓮地區經營「六合彩
    」遭人詐賭，懷疑亦係告訴人庚○○○、寅○○所為，連同本次查獲之詐賭為藉
    詞，要求告訴人二人合計以一千萬元賠償被告子○○為和解條件，惟衡諸吾人之
    一般生活經驗，告訴人二人既未取得本案之詐騙彩金，且未在花蓮地區向被告子
    ○○詐賭得款，並無賠償被告子○○之理，豈可能平白答應支出高達一千萬元作
    為和解賠償金額，足見告訴人二人指訴係遭被告子○○等人毆打、恐嚇，因心生
    畏懼，不得已始同意匯款、簽立本票及自訴書等語，顯較可採，被告子○○、己○○、癸○○、丁○○辯稱係告訴人等自行同意簽立本票、自訴書及匯款云云，
    顯與前述事證不符，且有違常情，自不足採。
(五)、按以自己共同犯罪之意思，參與實施犯罪構成要件以外之行為，或以自己共同犯
    罪之意思，事先同謀，而由其中一部分人實施犯罪之行為者，均為共同正犯，司
    法院大法官會議著有第一○九號解釋可資參照。查被告癸○○於警詢中供稱：「
    這個案子其實是己○○的哥哥壬○○謀介提議的，他說己○○剛好假釋出獄沒錢
    ，庚○○○及寅○○等二人是我跟丁○○提議的，因為他們專門詐賭六合彩，壬○○說己○○在岡山地區很準，就叫丁○○帶庚○○○及寅○○至岡山東方電動
    玩具店簽賭，趁他們來簽賭領彩金時要抓他們詐賭，事先己○○叫人來裝錄影設
    備，丁○○與庚○○○被抓到後，就打電話叫我過去處理，其實丁○○是壬○○
    事先安排的棋子，由我扮白臉」等語（見被告癸○○九十一年五月一日警詢筆錄
    ），另被告癸○○於偵查中亦供稱：「（問：丁○○是否知情？）知道，他分了
    二十四萬元」、「（問：你拿了多少？）四十六萬元」、「（問：本件究由何人
    提議設計？）我與壬○○。壬○○先提議說己○○剛管訓回來沒有錢，我就說庚○○○專門在詐賭的，可以設計他，事先我告知庚○○○會偷撕簽單填下中獎號
    碼領獎」、「（問：共有幾人涉案？）壬○○、丁○○、己○○、子○○及我」
    、「庚○○○離開後，我們約在岡山火車站附近，由壬○○帶我去一戶住家，己○○已經在裡面，把錢拿給我。當時同去的尚有丁○○，他也是在那裡拿到錢」
    等語（見九十一年度偵字第七○三五號卷，第五十三、五十四頁），核與被告己○○於警詢時供稱：「案發前二、三天，癸○○及丁○○來找我，說庚○○○、
    寅○○二人在高雄地區從事六合彩詐賭得手好幾次，很好處理，而且丁○○平日
    都與庚○○○、寅○○一起詐賭，就以內神通外鬼之方式，由丁○○約定時間帶
    他們至東方遊藝場三樓來簽賭，由癸○○提供錄影設備在現場錄影，簽下本票、
    自訴書、錄影、拍照相片及留下被害人資料等方式皆是丁○○與癸○○教我們的
    ，當（五）日領彩金時他們先領實中的五千三百元，接者他們又要領中四星那張
    簽單，我們就出示錄影帶給他們看，表示他們是偷撕簽單，後來就由我及子○○
    、乙○○、綽號『阿寶』之男子扮黑臉，由丁○○、癸○○、丑○○等三人扮白
    臉，後來庚○○○、寅○○等二人自己要求其家屬匯新台幣二百萬元至癸○○的
    戶頭，同時也簽下新台幣二千萬元之本票，後來癸○○去提二百萬回來交給我，
    我也還給他們四百萬本票，就讓他們回去」等語（見被告己○○九十一年三月九
    日之警詢筆錄），大致相符，已足認被告癸○○、己○○、丁○○與另案被告壬○○、被告子○○及其餘十餘名不詳之成年男子間，就本件右揭妨害自由、強制
    、恐嚇取財等犯罪事實，或係以自己共同犯罪之意思參與或事前共同謀議甚明。
(六)、再參酌被告癸○○於偵查中供稱：「我提供錄影設備，由己○○叫工人來裝，我
    可以提供開票給裝設錄影設備之工人付款支票存根，約二萬元」等語（見九十一
    年度偵字第七○三五號卷第五十四頁），被告丁○○於本院供稱：「（問：有無
    向被告癸○○買過針孔攝影機？）有買過，要買給子○○的，他有問我針孔攝影
    機如何買到，我說我有認識可以買中古的，我知道被告癸○○的哥哥有，就向他
    買」等語，及被告己○○於本院亦供稱：「（問：針孔攝影機，誰提供的？）我
    都沒有經手，是子○○說找不到工人，我只是幫他叫工人」等語，復有被告癸○○於偵查中提出之太平市農會支票號碼為ＴＡ0000000號支票存根一紙附
    卷可稽，足認上開針孔攝影機，係由被告子○○委由被告丁○○向被告癸○○購
    買，再由被告子○○委請被告己○○僱請不知情之工人安裝於被告子○○之前開
    賭場，是被告癸○○、子○○、己○○、丁○○顯然知悉被告子○○之賭場裝設
    有針孔攝影機，並為側錄告訴人庚○○○偷撕簽單之行為預作準備，而有共同犯
    意之聯絡；另被告癸○○、丁○○經由另案被告壬○○之帶領至高雄縣岡山鎮火
    車站附近之某處，由被告子○○交付七十萬元予被告癸○○，被告癸○○並轉交
    其中之二十四萬元予被告丁○○等情，亦據被告癸○○於偵查中供稱：「庚○○○離開後，我們約在岡山火車站附近，由壬○○帶我去一戶住家，己○○已經在
    裡面，把錢拿給我，當時回去的尚有丁○○，他也是在那裡拿錢」（見九十一年
    度偵字第七○三五號卷第五十九頁反面），又於本院供稱：「我們先在岡山火車
    站附近一個住家向己○○、子○○拿錢，拿了七十萬元，之後才回去台中」、「
    （問：有無分到錢？）有，分到七十萬元，我留下四十六萬，其他的給丁○○」
    等語，核與被告子○○於本院供稱：「我當時有去岡山火車站附近的網咖拿錢給
    被告癸○○，但我沒有交代說要拿錢給丁○○轉交給阿里的女人」等語，及被告
    丁○○於本院供稱：「我當時確實有與癸○○去岡山火車站的網咖拿錢」等語，
    大致相符，亦堪認定。依上開被告癸○○、丁○○共分得七十萬元之事實以觀，
    縱認被告癸○○所辯稱其係受被告丁○○之託前往協助調解等情為真，惟被告癸○○並非受被告子○○一方之託參與調解，被告子○○實無支付酬金致謝被告癸○○之理。反之，被告癸○○係為告訴人庚○○○、寅○○及被告丁○○之利益
    而參與和解，衡諸常情，被告癸○○與被告子○○係處於對立之立場，豈有於離
    開賭場取得告訴人庚○○○、寅○○匯來之款項後，立即從被告子○○處取得七
    十萬元，而苟如被告丁○○所辯其為本案之受害者，其明知被告癸○○收受被告
    子○○交付之七十萬元係同為被害人之庚○○○、寅○○所交付之和解金額，其
    何以竟仍予以收受二十四萬元，均與常情有違；再就被告子○○為何支付被告癸○○七十萬元乙節，被告癸○○於本院辯稱：「（問：被告子○○為何要給你七
    十萬元？）他自願給我的，叫我監督丁○○要記得付款」，惟被告子○○於本院
    則辯稱：「（問：癸○○開票給你，為何你還要給他七十萬元？）細節我忘記了
    」、「（問：為何癸○○你不認識，要給他錢？）因為後面還有七、八百萬元要
    拿，給癸○○七十萬元算是跑路工」等語，足認被告子○○、癸○○就該七十萬
    元究作何用，所辯非僅不合情理且不一致，本院無從採信。
(七)、被告丁○○於本院供稱：和解結果，被告子○○要我賠償一千萬元，告訴人庚○○○、寅○○二人共同賠償一千萬元，我所負擔之一千萬元，由被告癸○○當場
    為我開立五百萬元之支票二紙以為支付等語，雖核與告訴人庚○○○、寅○○指
    訴及被告癸○○供承之情節均相吻合。惟依被告丁○○之辯解，其僅係帶同告訴
    人二人至被告子○○賭場簽賭，並非實際詐賭之人，然其個人同意負擔一千萬元
    之賠償金額，顯為實際詐賭之告訴人庚○○○之二倍，已不合理；參以被告癸○○於本院供稱：當時銀行帳戶內並沒有一千萬元等語，足見被告丁○○本人及被
    告癸○○均無為被告丁○○支付該一千萬元和解金額之真意；另衡之被告子○○
    於本院亦供稱：「（問：為何癸○○你不認識，要給他錢？）因為後面還有七、
    八百萬元要拿」、「七十萬元給癸○○表示他作為對方的保證人的報酬，因為我
    後面還有八百萬元可以拿」等語，並核之上開被告丁○○之辯解，被告丁○○與
    告訴人二人乃分別以一千萬元與被告子○○達成和解（即實際和解金額為二千萬
    元），而被告子○○僅從告訴人庚○○○、寅○○處取得現金二百萬元，被告丁○○實際上尚未支付任何款項，依此而論，被告子○○尚有一千八百萬元餘款未
    經取得，惟其於本院均供稱僅有八百萬元未取得，亦足見被告子○○自始即無向
    被告癸○○、丁○○拿取一千萬元賠償金之真意，可認被告癸○○、丁○○於本
    案之處理過程中，係由被告癸○○扮演調人，佯裝被告丁○○業以一千萬元與被
    告子○○達成和解，以使告訴人庚○○○、寅○○同意和解付款，被告癸○○、
    丁○○與被告子○○間確具有共同犯意之聯絡亦甚明確。綜合上情，被告己○○
    、丁○○、癸○○雖辯稱渠等僅在現場擔任和事佬，未有任何參與毆打、恐嚇告
    訴人，並逼迫告訴人簽立本票、自訴書及匯款之行為，惟被告己○○、丁○○、
    癸○○與被告子○○等人既有共同犯意之聯絡，業如前述，揆諸前開大法官會議
    解釋意旨，被告己○○、丁○○、癸○○亦為本案之共同正犯。
(八)、公訴意旨認被告己○○持木棒、鋁棒等凶器進入房間，並喝令告訴人庚○○○、
    寅○○跪下，並向告訴人二人恐嚇稱：「若不合作，就讓你們像白曉燕一樣剁手
    指頭，帶到山上活埋」等語。惟查告訴人庚○○○、寅○○於本院均證稱：被告
    己○○是我們被打後才來的，現場有人恐嚇要將我們像白曉燕一樣活埋，但不是
    被告己○○講的，現場人很多，已不記得是誰說的，我們當時以為被告己○○是
    頭目，所以在警局都說是己○○等語，核與證人卯○○於本院證稱：「庚○○○
    他們被打完後，己○○才進入」、「（問：己○○是否有叫人打庚○○○等三人
    或自己出手打他們？）都沒有」、「（問：你在場時，己○○來後，他的口氣如
    何？）口氣正常，沒有恐嚇庚○○○他們三人」等語，大致相符；另被告子○○
    於本院亦供稱：「那是後來雙方說要找人作擔保，我才打電話給己○○」等語，
    足見被告己○○辯稱：我是後來才到場，並沒有毆打、恐嚇告訴人，並逼迫告訴
    人下跪等語，應屬非虛，公訴意旨關於被告己○○此部分事實之指訴容有誤會，
    應予敘明。
(九)、至被告己○○辯稱：被告子○○交付之七十萬元，是我向被告子○○借的，事後
    亦分期償還予被告子○○云云。惟查被告己○○與被告子○○、癸○○、丁○○
    具有共同之犯意聯絡，業如上述，是被告己○○明知告訴人二人交付現金二百萬
    元予被告子○○後，事後即於當日向被告子○○拿取現金七十萬元，是否確係借
    貸已有可疑；另參酌被告子○○於本院供稱：「（問：為何不分錢給己○○？）
    因為己○○有欠我錢」等語，是依被告子○○所供述，被告己○○先前即已欠被
    告子○○款項未還，被告子○○豈可能再將七十萬元借予被告己○○，是本院認
    被告己○○上開所辯，不足採信；再被告己○○於偵查中業已自白稱：「最後以
    一千萬元和解，簽二千萬元本票，他們匯二百萬進來，我們還他們四百萬元本票
    ，我分七十萬元」等語（見九十一年度偵字第五五○五號卷，第十二頁反面），
    則被告己○○於偵查中業已自白其事後分得贓款七十萬元，其於案發後迄本院調
    查、審理時已一年有餘，幾經思索再為前開辯解，本院認被告己○○於偵查中所
    為之供述，顯然較少考量利幣得失，應較為可採。又被告丁○○於本院辯稱：被
    告癸○○交給我的二十四萬元，是壬○○要我代轉交給「阿里」之人，不是分紅
    所得云云。惟同案被告壬○○是否交待被告癸○○將二十四萬元交由被告丁○○
    轉交予「阿里」之人乙節，被告壬○○於本院九十一年度訴字第三五○○號案件
    中供稱：「（問：你是否有拿二十四萬元給癸○○，再請丁○○轉交給阿里之人
    ？）沒有」（見本院九十一年度訴字第三五○○號卷，九十二年六月五日之訊問
    筆錄）；另被告癸○○於本院則辯稱：「（問：為何丁○○被打，事後又可拿錢
    ？）是壬○○要我拿錢給丁○○的。我不知道為何要拿錢給他」、「（問：給丁○○的二十四萬元，壬○○是否交代要轉交給誰？）沒有」等語，對照被告丁○○於本院辯稱：「癸○○拿錢給我時說壬○○對她說要我把錢轉交給阿里的女子
    」等語，三人所辯均不一致，本院尚難採為對被告丁○○有利之認定。
(十)、綜上所述，本案事證明確，被告子○○、癸○○、丁○○、己○○犯行，均堪認
    定。
二、按本票為有體物，並為有價證券，有經濟價值，上訴人等以恐嚇方法使被害人簽
    發交付本票，即屬恐嚇取財既遂，至被害人嗣後得否依票據法第十條規定對上訴
    人等為惡意之抗辯，係屬另事，於犯罪之既遂要無影響，最高法院亦著有八十六
    年度台上字第二○五六號判決足資參照。故核：(1)被告子○○意圖營利，提供上
    開場所，聚眾賭博，經營「六合彩」之所為，係犯刑法第二百六十八條之意圖營
    利供給賭博場所罪及圖利聚眾賭罪。被告子○○身兼決定勝負於偶然變數之賭客
    身分，與其他簽賭者同在公眾得出入之場所對賭，係犯刑法第二百六十六條第一
    項前段之普通賭博罪。被告子○○與姓名年籍不詳，綽號「阿芳」之會計間，有
    犯意之連絡與行為之分擔，為共同正犯。被告子○○長期經營六合彩賭博，時間
    緊接，構成犯罪要件相同，顯係基於概括之犯意反覆為之，為連續犯，依刑法第
    五十六條之規定，分別以一罪論，並加重其刑。又被告子○○於各該期香港六合
    彩開獎前多次供給賭博場所，聚眾賭博，或與賭客對賭，均係基於一個賭博犯意
    之決定，達成其同一犯罪之各個舉動，應屬法律概念之一行為，其一行為而觸犯
    上述三罪名，為想像競合犯，應從較重之連續意圖營利聚眾賭博罪處斷；(2)被告
    子○○、癸○○、丁○○、己○○以強暴方法不讓告訴人庚○○○、寅○○自由
    離開賭場，喝令告訴人二人下跪使行無義務之事，並以毆打、恐嚇之方式迫使告
    訴人二人簽發本票、自訴書及匯款之所為，係犯刑法第三百零二條第一項之剝奪
    行動自由罪、第三百零四條第一項之強制罪及同法第三百四十六條第一項之恐嚇
    取財既遂罪。被告子○○、癸○○、丁○○、己○○與另案被告壬○○及其他十
    餘名姓名不詳之成年男子間（含綽號「阿寶」之人），就涉犯上開刑法第三百零
    二條第一項、第三百零四條第一項、第三百四十六條第一項之罪間，均有犯意之
    聯絡及行為之分擔，為共同正犯。被告子○○、癸○○、丁○○、己○○，非法
    方法剝奪告訴人二人之行動自由、喝令告訴人二人之目的即在圖得以使告訴人二
    人交付財物，是被告四人所犯妨害自由、強制與恐嚇取財罪間，有方法目的之牽
    連關係，應從一重之恐嚇取財罪論處。公訴人雖漏末論列被告四人另涉犯強制罪
    ，惟此部分既與前開經本院論罪科刑部分有牽連犯之裁判上一罪關係，本院自得
    予以審理。又被告子○○開始經營「六合彩」賭博之目的並非即在向告訴人恐嚇
    取財，是被告子○○所犯之意圖營利聚賭博罪及恐嚇取財罪間，犯意各別，行為
    互異，應分論併罰，公訴意旨認被告子○○所犯上開二罪間亦有方法結果之牽連
    關係，容有誤會。被告子○○前因違反槍砲彈藥刀械管制條例案件，經臺灣彰化
    地方法院及臺灣花蓮地方法院分別以八十五年度訴字第三三一號、八十五年訴字
    第三五二號判處有期徒刑一年四月、七月，應執行有期徒刑一年十月確定，於八
    十七年三月二十日假釋出獄，甫於八十七年六月七日假釋期滿，視為執行完畢、
    被告癸○○前因賭博案件，經臺灣高等法院臺中分院以八十六年度上易字第二六
    三號判處有期徒刑四月確定，並於八十六年四月七日執行完畢、被告丁○○前因
    偽造有價證券案件，經臺灣高等法院臺中分院以八十四年度上訴字第二三八號判
    處有期徒刑四年，於八十七年五月二十日假釋出獄，並於八十九年九月十三日假
    釋期滿，視為執行完畢，有臺灣高等法院被告全國前案紀錄表可憑，渠等三人於
    五年內再犯有期徒刑以上之本罪，為累犯，均依刑法第四十七條規定，加重其刑
    。爰審被告四人均值壯年時期，不謀正途獲致財富，竟以不法手段妨害告訴人庚○○○、寅○○之行動自由，更迫使告訴人二人簽立本票並各匯款一百萬元，惡
    性非輕，另本案係因被告子○○供給賭博場所而聚眾賭博，以促使告訴人二人至
    該賭博場所簽賭，並於現場參與毆打、恐嚇告訴人，犯罪情節較重；被告癸○○
    、丁○○、己○○雖與被告子○○有共同之謀議，惟並未實際參與毆打、恐嚇告
    訴人等，三人犯罪情節均較輕微等一切情狀，分別量處如主文所示之刑，以資懲
    儆。
三、至扣案之自訴書影本一紙、本票影本四紙（內含十六紙本票）、估價單影本四紙
    、被害人資料單影本一紙、相片三幀、錄影帶一卷，為被告四人因本件犯罪所得
    之物；另扣案之木質及鋁製球棒各一支，係在被告子○○之自小客車上查獲，顯
    為被告子○○所有，供本件犯罪所用之物，在共犯責任範圍內，均依刑法第三十
    八條第一項第二、三款規定，併予宣告沒收。又扣案之現金二十二萬七千一百五
    十五元，被告己○○辯稱係其向黃秀琴、楊麗香所借得，非本案犯罪所得之物，
    此外，本院復查無其他積極證據足資證明上開現金係被告己○○因本案犯罪所得
    之財物，爰不併為沒收之諭知。又扣案之帳冊一本、支票及本票影本各一紙、押
    注圖二張、對講機二台、賭具二付，被告子○○辯稱係其在岡山鎮後紅國小附近
    開設另一賭場所用之物，且本院亦查無其他積極證據足資證明上開物品與本案有
    何直接之關聯，亦不另為沒收之諭知，均附此敘明。
四、公訴意旨另以：被告子○○及其餘不詳之十餘名成年男子，分別持木棒等物毆打
    告訴人庚○○○、寅○○，致告訴人庚○○○受有頭皮血腫、左臉腫脹、左大腿
    瘀血之傷害，告訴人寅○○則受有右頭部三Ｘ三公分皮膚血腫之傷害，因認被告
    子○○、癸○○、丁○○、己○○另共同涉犯刑法第二百七十七條第一項之傷害
    罪嫌等語。惟按告訴乃論之罪，未經告訴者，應諭知不受理之判決，刑事訴訟法
    第三百零三條第三款定有明文。經查，告訴人庚○○○、寅○○於警詢及偵查中
    ，除指訴渠等遭被告子○○等人毆打受有傷害之事實外，經查告訴人庚○○○、
    寅○○之警詢及偵訊筆錄，並未見告訴人二人有向承辦警員及檢察官具體表明就
    傷害部分提起告訴之意，揆諸上開規定，應認告訴人二人就傷害部分並未提起告
    訴，揆諸前開規定，被告子○○、癸○○、丁○○、己○○涉犯刑法第二百七十
    七條第一項之傷害罪部分，本院原應諭知被告四人不受理之判決，惟公訴人既認
    被告四人所犯傷害罪與前開經本院論罪科刑之罪間，有牽連犯之裁判上一罪關係
    ，爰不另為不受理判決之諭知。
乙、被告乙○○部分：
一、公訴意旨略以：被告乙○○與被告子○○、癸○○、丁○○、己○○及壬○○，
    共同基於剝奪行動自由及恐嚇取財之犯意聯絡，於九十年十二月四日上午十一時
    許，在告訴人庚○○○向會計小姐詐領簽中「四星」之彩金時，與被告子○○及
    十餘名不詳姓名、年籍之成年男子分持木棒、鋁棒等物進入，並以木棒、鋁棒、
    拳頭毆打告訴人庚○○○、寅○○，致告訴人庚○○○受有頭皮血腫、左臉腫脹
    、左大腿瘀血之傷害，告訴人寅○○則受有右頭部三Ｘ三公分皮膚血腫之傷害，
    期間並控制告訴人二人之行動自由，逼使告訴人庚○○○、寅○○簽發面額一百
    萬元之本票各十張、書立「自訴書」一紙，及使告訴人庚○○○、寅○○家屬各
    匯款一百萬元至被告癸○○之前開帳戶內，由被告癸○○於當日十六時許前往郵
    局領取現金二百萬元交由被告子○○後，直至同日下午五時許始讓告訴人庚○○○、寅○○離去，因認被告乙○○亦涉犯刑法第二百七十七條第一項、三百零二
    條第一項及第三百四十六條第一項之傷害、剝奪行動自由及恐嚇取財罪嫌等語。
二、按犯罪事實應依證據認定之，無證據不得認定犯罪事實，又不能證明被告犯罪或
    其行為不罰者，應諭知無罪之判決，刑事訴訟法第一百五十四條第二項、第三百
    零一條第一項分別定有明文。再事實之認定，應憑證據，如未能發現相當之證據
    ，或證據不足以證明，自不能以推測或擬制之方法，以為裁判基礎（最高法院四
    十年度台上字第八六號判例意旨參照）。次按刑事訴訟法第一百六十一條已於九
    十一年二月八日修正公布，修正後同條第一項規定：檢察官就被告犯罪事實，應
    負舉證責任，並指出證明之方法。因此，檢察官對於起訴之犯罪事實，應負提出
    證據及說服之實質舉證責任。倘其所提出之證據，不足為被告有罪之積極證明，
    或其指出證明之方法，無從說服法官以形成被告有罪之心證，基於無罪推定之原
    則，自應為被告無罪判決之諭知，亦有最高法院九十二年度台上字第一二八號判
    例可參。
三、公訴意旨認被告乙○○涉有前開犯嫌，係以告訴人庚○○○、寅○○之指訴核與
    被告癸○○供述之情節相符，復有內政部警政署刑事警察局（九○）刑紋字第二
    四三七四九號鑑驗書一份為主要論據，惟訊據被告乙○○堅詞否認有何傷害、恐
    嚇取財及妨害自由之犯行，辯稱：當時我都在樓下，後來阿寶叫我去買本票，買
    完本票拿給阿寶後，阿寶要我在車上等他，我不知道買本票要作什麼用途，也不
    知道樓上發生何事等語。經查：
(一)、告訴人庚○○○、寅○○於警詢時固均指認被告乙○○有參與本案犯行，另被告
    癸○○於偵查中亦供稱被告乙○○確有參與犯案，惟告訴人二人於警詢及被告癸○○於偵查中，均僅抽象陳述被告乙○○有參與犯罪，然就被告乙○○是否有如
    何於事前之共同謀議，或在現場時，究有如何毆打、恐嚇告訴人、逼迫告訴人簽
    發本票、匯款等具體分擔犯罪之行為，均無具體之指訴，是尚難以告訴人二人及
    被告癸○○不明確之指訴及供述，逕認被告乙○○確有參與本案之犯行。
(二)、被告子○○、癸○○、丁○○、己○○於本院均供一致供稱不認識被告乙○○，
    且被告乙○○並未在場毆打、恐嚇告訴人二人，事後亦未分錢給乙○○等語，核
    與告訴人庚○○○於本院證稱：「（問：他（乙○○）拿本票來以前，你是否看
    到乙○○？）沒看到」、「（問：乙○○把本票拿給誰？有無作何事？）他放在
    桌上，放在桌上後就站在旁邊，他沒有說什麼話，也沒有打我」、「（問：提示
    九十一年四月二十三日偵訊筆錄，當時說乙○○拿本票並打寅○○？）我當時確
    實有說過這些話，因為在場與乙○○看起來很像的人有好幾個，乙○○確實有拿
    本票過來，但打寅○○的人是否就是乙○○，我不確定」、「（問：為何當時檢
    察官提示乙○○照片時，你說他是最後才出來的人？）因為他有戴眼鏡，臉比較
    圓，我感覺他就是乙○○」、「（問：當時有無看到乙○○與在場的人說話？）
    好像沒有，印象中他只有拿本票過去，比較沈默」等語，及被告寅○○於本院證
    稱：「當時乙○○有無在場？）確定有在場，但有無打我，我不清楚」、「（問
    ：乙○○何時過來？）下午一、二點左右，他拿本票過來，他過來將本票放在桌
    上」等語，大致相符，是被告乙○○持本票至上賭場時，告訴人二人業與被告子
    ○○等人達成和解之共識，足認被告乙○○應無參與先後之毆打、恐嚇告訴人之
    行為甚明；另依卷附之內政部警政署刑事警察局（九○）刑紋字第二四三七四九
    號鑑驗書所載，扣案之其中一紙本票上雖有被告乙○○之指紋，亦僅能證明被告
    乙○○確有為「阿寶」之人購買本票，並持拿至被告子○○上開賭場之事實，尚
    無法直接證明被告乙○○即有參與本案構成要件之行為，是就被告乙○○涉犯有
    本案犯行部分，本院尚無法形成毫無合理懷疑之確信。
(三)、依公訴人所提之證據並無法證明被告乙○○有參與本案之構成要件行為，業如上
    述，此外，本院亦查無其他積極證據足資證明被告乙○○與被告子○○、癸○○
    、丁○○、己○○等人間有何共同之謀議，從而，本院亦無法認定被告乙○○與
    被告子○○等四人間，有何共同犯意之聯絡。
四、綜上所述，告訴人庚○○○、寅○○及被告癸○○分別於警詢及偵查中有關被告
    乙○○有何參與本件犯行之指訴及供述，未具體明確；且內政部警政署刑事警察
    局上開鑑驗書亦僅能證明被告乙○○在場並曾接觸該紙本票，尚無法逕認被告乙○○有何實施構成要件之行為，此外，公訴人亦未能舉證以明被告乙○○與被告
    子○○等四人間，有何共同犯意之聯絡，不能證明被告乙○○犯罪，自應為被告
    乙○○無罪判決之諭知。
據上論斷，應依刑事訴訟法第二百九十九條第一項前段、第三百零一條第一項，刑法
第二十八條、第二百六十六條第一項、第二百六十八條、第三百零二條第一項、第三
百零四條第一項、第三百四十六條第一項、第五十五條、第五十六條、第四十七條、
第三十八條第一項第二、三款，罰金罰鍰提高標準條例第一條前段，判決如主文。
本案經檢察官辛○○到庭執行職務。
中　　　華　　　民　　　國　　九十三　　年　　　五　　　月　　二十一　　日
                                  臺灣高雄地方法院刑事第二庭
                                      審判長法  官  莊崑山
                                            法  官  黃宣撫
                                            法  官  曾鴻文
右正本證明與原本無異。
如不服本判決，應於判決送達後十日內，向本院提出上訴狀。
附錄本案論罪科刑法條
刑法第二百六十六條第一項、第二百六十八條、第三百零二條第一項、第三百四十六
條第一項。
